臺灣臺北地方法院刑事判決　　　　　　　　　　　九十一年度交簡上字第一六八號
　　上　訴　人
　　即　被　告　甲○○○○○○.
右列上訴人因公共危險案件，不服本院台北簡易庭九十一年度北交簡字第一０五一號
，中華民國九十一年五月三十一日第一審刑事簡易判決（檢察官聲請簡易判決處刑案
號：台灣台北地方法院檢察署九十一年度偵字第一六六０號），提起上訴，本院管轄
之第二審合議庭判決如左：
    主  文
原判決撤銷。
甲○○○○○○○服用酒類，不能安全駕駛動力交通工具而駕駛，處罰金貳萬元，如易服勞役
以佰元折算壹日；又因過失傷害人，處罰金肆仟元，如易服勞役以佰元折算壹元
日；又駕駛動力交通工具肇事，致人傷而逃逸，處有期徒刑陸月，如易科罰金以佰
元折算壹日。應執行罰金貳萬仟元，如易服勞役以佰元折算壹日；有期徒刑陸月
，如易科罰金以佰元折算壹日。
    事  實
一、甲○○○○○○○於九十年十月十二日上午二時至三時許，在台北市士林夜市與友人聚會
    ，飲用酒類後已達不能安全駕駛動力交通工具之程度，仍駕駛車號為ＧＶ－七二
    ０六號自用小貨車，嗣於同日上午四時四十分許，途經台北市市○○道與八德路
    口時，原應注意車前狀況，隨時採取必要之安全措施，並遵守燈光號誌，且依當
    時為夜間有光線、路面無障礙物無缺陷、視距良好、並無不能注意之情形，竟疏
    未注意車前狀況及採取必要之安全措施，貿然闖越紅燈前行，適有由乙○○騎乘
    ＡＶＬ－六六八號重機車經過該路口，兩車因而發生碰撞，致乙○○人車倒地，
    並受有右手前臂、雙膝及右腳背多處挫傷。詎甲○○○○○○○肇事致人受傷後，為圖卸
    責，竟加速逃逸，嗣經警循線查獲，在同日上午五時四十七分測試被告呼氣中酒
    精濃度，仍達每公升零點七四毫克。
二、案經乙○○訴由台北市政府警察局大安分局報請台灣台北地方法院檢察署檢察官
    聲請簡易判決處刑。
    理  由
一、訊據被告甲○○○○○○○對於右開酒後駕車、肇事逃逸部分之犯行坦承不諱，惟矢口否
    認有過失傷害被害人乙○○之犯行，辯稱係被害人撞被告，而非被告撞被害人，
    其並未闖紅燈云云。經查：
  (一)按刑法第一百八十五條之三所規定服用酒類，不能安全駕駛動力交通工具而駕駛
    者，應負刑事責任，揆其立法目的本在藉抽象危險犯之犯罪構成要件，以嚇阻酒
    後駕車者對道路交通安全之危害。而所謂不能安全駕駛之認定，並無一定之數值
    可供界定，而係由法院以一般社會通念之客觀標準，足生公共危險時即足。經查
    ，目前行政機關所取締酒後駕車之參考標準，係依法務部於八十八年五月十日邀
    集司法院刑事廳、交通部、行政院衛生署、內政部警政署及中央警察大學等機關
    開會，所為凡呼氣酒精濃度逾每公升含０．五五毫克時，即屬不能安全駕駛之決
    議，上開會議決議本身固僅屬檢警取締酒後駕車之參考，尚無拘束法院之效力，
    惟以上開會議決議所採之標準，係參考美國、德國及日本等國家所進行之酒精濃
    度與精神狀態之測試實驗，亦即，各項實驗均發現凡呼氣中酒精濃度達每公升０
    ．五五毫克時，就人之生理方面，已產生視覺反應遲鈍、影像不能集中、同時不
    能看清前方路況及車旁照後鏡等狀況，及駕駛能力已受有影響、肇事率已為一般
    正常人之十倍之事實，則以呼氣中酒精濃度逾每公升０．五五毫克作為判定駕駛
    人能否安全駕駛之標準，係有科學上之證明，而得為本院判斷之依據；次查，行
    為人飲酒後如其呼氣酒精濃度達於每公升０．五毫克時，即有反應較慢、感覺減
    低並影響駕駛中度之中毒症狀，此有行政院國軍退除役官兵輔導委員會台北榮民
    總醫院八十八年八月五日（八八）北總內字第二六八六八號函一紙附本院卷可稽
    ，且行為人飲酒後其呼氣中酒精濃度如已達於每公升０．五五毫克，其肇事率為
    一般未飲酒者之十倍，此亦有中央警察大學交通學系暨交通管理研究所教授蔡志
    中之研究報告一紙附本院卷可憑，故被告經警於其肇事後約一小時測試其呼氣酒
    精成份，仍達每公升０．七四毫克（有卷附酒精濃度測試單可稽），依照前述說
    明，當已達到服用酒類後不能安全駕駛動力交通工具之狀態；況本件車禍之發生
    ，乃被告疏未注意車前狀況且未採取必要之安全措施、貿然闖越紅燈所致（詳後
    述），且被告經警查獲時，亦有說話語無倫次、含糊不輕、意識模糊、注意力無
    法集中之情形（卷附刑法第一百八十五條之三案件測試觀察紀錄表參照）此均足
    以佐證被告於肇事當時，其精神狀態確實受到酒精之影響，則本件被告服用酒類
    ，不能安全駕駛動力交通工具而駕駛之犯行，已足認定。
  (二)次查，被告肇事逃逸部分之犯行，除業據其坦承不諱外，亦核與被害人指述相符
    ，並經證人卓學信於偵查時結證明確，復有道路交通事故調查報告表、補充資料
    表、談話紀錄表等附卷可參，則被告駕駛動力交通工具肇事，致人傷而逃逸之犯
    行，足堪認定。
  (三)被告雖矢口否認其於右開路口闖越紅燈，惟本件車禍之發生，乃因被告忽然闖越
    紅燈、致被害人閃避不及而發生碰撞之事實，除經被害人指述不移外，復據證人
    卓學信於偵查時結證屬實（偵查卷附九十一年三月七日訊問筆錄參照），則被告
    前述辯詞顯不可採。按汽車行駛至交岔路口，其行進應遵守燈光號誌之指示；汽
    車行駛時，駕駛人應注意車前狀況，並隨時採取必要之安全措施，道路交通安全
    規則第一百零二條第一項第一款、第九十四條第三項分別定有明文，被告原應注
    意前揭規定，且依當時光線為夜間有光線、路面無障礙物無缺陷、視距良好之情
    形，並非不能注意，竟疏未注意車前狀況及採取必要之安全措施，貿然闖越紅燈
    前行，致與被害人所騎乘之機車發生碰撞，其有過失甚明；又被害人因此車禍受
    有右手前臂、雙膝及右腳背多處挫傷之事實，則有台北醫學大學附設醫院診斷證
    明書在卷可參，且此與被告前述過失之間，有相當因果關係，是被告因過失傷害
    人之事實，亦足認定。
二、核被告所為，係犯刑法第一百八十五條之三醉態駕駛罪、刑法第一百八十五條之
    四肇事逃逸罪、刑法第二百八十四條第一項前段過失傷害罪。被告所犯前開三罪
    之間，犯意個別，行為互殊，應分論併罰。又按「汽車駕駛人，無駕駛執照駕車
    、酒醉駕車、吸食毒品或迷幻藥駕車、行駛人行道或行經行人穿越道不依規定讓
    行人優先通行，因而致人受傷或死亡，依法應負刑事責任者，加重其刑至二分之
    一。」道路交通管理處罰條例第八十六條第一項定有明文，本件被告於肇事約一
    小時後接受酒精濃度測試時，其呼氣中酒精濃度仍達每公升零點七四毫克，則被
    告肇事時之呼氣中酒精濃度顯然更高，揆諸前揭說明，自已達酒醉之程度，是就
    被告所犯過失傷害罪部分，即應依前述道路交通管理處罰條例第八十六條第一項
    之規定加重其刑，原審未依此依規定加重被告所犯過失傷害罪部分之刑，尚有未
    洽，自應由本院予以撤銷改判。爰審酌被告所犯過失傷害罪部分應予加重之規定
    、被告之智識、過失之程度、被害人所受之傷害、犯後態度尚屬良好、惟尚未與
    被害人達成和解等情，分別量處如主文第二項所示之刑，並就宣告罰金刑部分諭
    知易服勞役之折算標準、就宣告有期徒刑部分諭知易科罰金之折算標準，再依刑
    法第五十一條第七款之規定，就宣告罰金刑部分定執行刑，並諭知易服勞役之折
    算標準。
據上論斷，應依刑事訴訟法第四百五十五條之一第一項、第三項、第三百六十九條第
一項前段、第二百九十九條第一項前段、刑法第一百八十五條之三、第一百八十五條
之四、第二百八十四條第一項前段、第四十一條第一項前段、第四十二條第二項、第
五十一條第七款，道路交通管理處罰條例第八十六條第一項，罰金罰鍰提高標準條例
第一條前段、第二條，判決如主文。
本案經檢察官丙○○到庭執行職務
中      華      民      國    九十一    年    十二    月      九      日
                                  臺灣臺北地方法院交通法庭
                                      審判長法  官  劉壽嵩
                                            法  官  陳婷玉
                                            法  官  林鴻達
右正本證明與原本無異。
本判決不得上訴。
                                            書記官  石幸代
中      華      民      國    九十一    年    十二    月  九      日
附錄本案論罪科刑法條全文：
刑法第一百八十五條之三
服用毒品、麻醉藥品、酒類或其他相類之物，不能安全駕駛動力交通工具而駕駛者，
處一年以下有期徒刑、拘役或三萬元以下罰金。
刑法第一百八十五條之四：
駕駛動力交通工具肇事，致人死傷而逃逸者，處六月以上五年以下有期徒刑。
刑法第二百八十四條
一因過失傷害人者，處六月以下有期徒刑，拘役或五百元以下罰金。致重傷者，處一
　年以下有期徒刑，拘役或五百元以下罰金。
二從事業務之人，因業務上之過失傷害人者，處一年以下有期徒刑、拘役或一千元以
　下罰金。致重傷者，處三年以下有期徒刑，拘役或二千元以下罰金。
